臺灣高等法院高雄分院刑事判決　　　　 94年度上易字第710號
上　訴　人　臺灣高雄地方法院檢察署檢察官
被　　　告　甲○○
被　　　告　乙○○
上列上訴人因被告等贓物案件，不服臺灣高雄地方法院94年度易
字第1124號中華民國94年8 月25日第一審判決（聲請簡易判決處
刑案號：94年度偵字第4787號），提起上訴，本院判決如下：
     主  文
上訴駁回。
     理  由
一、公訴意旨略以：被告甲○○、乙○○共同自民國93年10月9
    日起，在高雄縣林園鄉○○村○○路158之31號前空地，明
    知姓名年籍不詳、綽號「上海」之男子（下稱「上海」）以
    竹筏載來之柴油（該柴油為「上海」等人以填載假膠筏進出
    港時間之管筏進出港登記簿，以「假進出港、真配油」方式
    ，向某加油站詐購而得之漁船補助用柴油），係來路不明之
    贓物，竟仍以每公升新臺幣9 元之代價購得儲存在附近自製
    之儲油庫後，再由被告乙○○駕駛車牌號碼4383－GP號大貨
    車（下稱4383－GP號大貨車），以油管及抽油機將該柴油抽
    入4383－GP號大貨車內，再載運至不詳地點販賣予不特定之
    重機械及大貨運車使用，嗣於94年1 月28日5 時16分許，被
    告乙○○駕駛4383－GP號大貨車內載柴油行駛至高雄縣林園
    鄉中芸國中旁為警查獲，並扣得4383－GP號大貨車1 部、抽
    油機2 台、疑以柴油6,200 公升及汽油2 公升，而認被告2
    人均涉犯刑法第349 條第2 項之故買贓物罪云云。
二、按犯罪事實應依證據認定之，無證據不得認定犯罪事實，刑
    事訴訟法第154 條第2 項定有明文；又認定不利於被告之事
    實，須依積極證據，苟積極證據不足為不利於被告事實之認
    定時，即應為有利於被告之認定，更不必有何有利之證據，
    最高法院30年上字第816 號判例意旨可資參照。再按刑法第
    349 條第2 項所指之贓物，係指實行財產犯罪所得之財物，
    亦即行為人牙保、故買或搬運之物品，必須屬於基於財產犯
    罪之實行而獲得之物者，始足以該當該條犯罪之構成要件。
三、公訴人認被告等有犯前開故買贓物罪嫌，無非以被告甲○○
    於警詢及偵訊坦承向「上海」購買所購買而再轉賣之柴油，
    係漁船補助用柴油等語，且被告乙○○於警詢及偵訊中坦承
    其用4383－GP號大貨車所載之油，係漁船用剩之油等語，以
    及上開扣案物及查獲現場相片13幀等情為論據。訊據被告甲
    ○○、乙○○對於被告甲○○向「上海」購入從竹筏上抽取
    之柴油，並將柴油抽入4383－GP號大貨車上後，被告甲○○
    再雇請被告乙○○駕駛該大貨車，按照被告甲○○之指示將
    柴油載運至購買之客戶等情，固均為坦承，然均堅詞否認故
    買贓物之犯行，被告甲○○辯稱：並無證據證明我向「上海
    」購入之柴油，係以「假進出港、真配油」之詐欺手段詐騙
    而來之贓物等語，而被告乙○○則以：我只是受雇按照被告
    甲○○之指示，駕駛4383－GP號大貨車將柴油送交客戶，既
    未參與購買及從竹筏上抽取柴油之工作，亦不知該柴油係屬
    贓物等語置辯。
四、經查公訴人固然指稱被告2 人向所謂「上海」之人購入再轉
    賣之柴油，係屬「上海」等人透過填載假膠筏進出港時間之
    管筏進出港登記簿，以「假進出港、真配油」之詐欺犯罪方
    式向加油站詐購而得之漁船補助用柴油，惟公訴人就被告2
    人所購入之柴油，係屬於透過上開詐欺犯罪方式得來之物品
    一事，完全未提出任何具體證據以資證明，況且縱然被告2
    人確有購入從竹筏上所抽取之柴油，該批柴油究竟係以何種
    方式得來，來源有多種可能存在，實不能僅因係從竹筏上所
    抽取之柴油，即遽為推認必係以公訴人所指之詐欺犯罪方式
    而取得之贓物。從而，公訴人就被告2 人購入轉賣之柴油，
    係屬詐欺犯罪得來之贓物之事實，並未盡其舉證證明達令人
    信實無疑之程度，既然不能證明被告2 人購入之物係屬贓物
    ，即與故買贓物罪之犯罪構成要件並不相符，無從論以該條
    犯罪之罪責。此外公訴人未能再舉出其他證據資料足以證明
    被告2 人確有故買贓物之犯行，既無積極證據足認被告2 人
    犯行，揆諸首揭判例意旨，應認不能證明被告等犯罪，則原
    審所為被告無罪之諭知，尚無不當。
五、公訴意旨雖指稱：收集流用漁船（柴油）之不法份子係以集
    團組織型態經營，包括抽油、運輸、販售及地下油行之經營
    ，均有專人負責，且公然以油罐車在高屏溪雙園大橋上、下
    游抽油及運送行為，有照片78張、93年11月17日屏府農漁字
    第0930200851號函文附卷可稽，顯見當地售油非係以剩油買
    賣而係整體犯罪集團之一環，亦即由不肖漁民以出海捕魚為
    口實，施用詐術取得核配申請用油後，以低價向加油站購得
    如數油料，逕抽出轉售予中間商，是該等用油自係以詐欺方
    式所得之贓物無訛。惟查，被告等購入轉賣之柴油，係屬詐
    欺犯罪得來之贓物之事實，公訴人並未舉證證明，尚難僅憑
    上開情詞，遽入人罪。又公訴意旨又指稱：又觀以本案起訴
    之犯罪事實，被告等應同時違反能源管理法第20條之1 前段
    之未經許可而經營中央主管機關指定之能源產品銷售業務罪
    嫌，且與本件贓物犯行，有方法結果之牽連關係，為裁判上
    一罪。因檢察官起訴時一時未察，故漏引該起訴法條，然依
    審判不可分原則，該案應為起訴效力所及，故請求撤銷原判
    決，就本件另為適當之判決云云。惟按行為之處罰，以行為
    時之法律有明文規定者為限，刑法第1 條定有明文。經查：
    石油管理法業於90年10月11日公布施行，同月13日生效，新
    制定之石油管理法第55條規定：「自本法施行之日起，能源
    管理法有關石油之規定，不再適用」。又同法第2 條第1 項
    第1 款、第4 款分別規定：「石油：指石油原油、瀝青礦原
    油及石油製品」、「石油製品：指石油經蒸餾、精煉或摻配
    所得，以能源為主要用途之製品，包括汽油、柴油、煤油、
    輕油、液化石油氣、航空燃油及燃料油」。由上開說明可知
    ，自90年10月13日起，能源管理法有關柴油之規定，已不再
    適用，而應適用新制定之石油管理法。而石油管理法對於未
    經許可銷售柴油之行為，並無刑罰之規定，被告等此部分行
    為，尚不成立犯罪。公訴意旨，仍執前詞，指摘原判決不當
    ，為無理由，應予駁回。
據上論斷，應依刑事訴訟法第368條，判決如主文。
本案經檢察官林惠到庭執行職務。
中　　華　　民　　國　　94　　年　　12　　月　　15　　日
                  刑事第三庭    審判長法  官  周賢銳
                                      法  官  黃仁松
                                      法  官  謝宏宗
以上正本證明與原本無異。
本判決不得上訴。
中　　華　　民　　國　　94　　年　　12　　月　　19  　日
                                      書記官  熊惠津
                                                      K
